【裁判字號】    92,交簡上,11
【裁判日期】    921015
【裁判案由】    過失傷害等
【裁判全文】
臺灣花蓮地方法院刑事判決                          九十二年度交簡上字第一一號
    上  訴  人  臺灣花蓮地方法院檢察署檢察官
    被      告  乙○○
右列上訴人因被告過失傷害等案件，不服本院鳳林簡易庭九十一年度林交簡字第一六
號，中華民國九十二年六月二十日第一審判決（聲請簡易判決處刑案號：臺灣花蓮地
方法院檢察署九十一年度偵字第八０六號、九十一年度偵續字第一四號），提起上訴
，本院管轄之第二審合議庭判決如左︰
    主  文
原判決關於過失傷害部分撤銷。
乙○○過失傷害人，處拘役伍拾日，如易科罰金以佰元折算壹日。
    事  實
一、乙○○於民國九十一年三月二十三日十七時許起，在花蓮縣鳳林鎮○○里○○路
    五十五號住處，飲用啤酒後，明知其因服用酒類已達不能安全駕駛動力交通工具
    之程度，仍於同日二十二時許，駕駛車牌號碼Ｇ六─四六八一號自小客車，沿花
    蓮縣鳳林鎮○○路（支線道）由西往東方向行駛，途經該路與光復路（幹線道）
    交岔路口時，本應注意汽車駕駛人飲用酒類後，其吐氣所含酒精濃度超過每公升
    ０˙二五毫克時，不得駕駛汽車，且汽車行經無號誌之交岔路口時，支線道應暫
    停讓幹線道先行，並應減速慢行，作隨時停車準備，以及駕駛人應注意車前狀況
    ，隨時採取必要之安全措施，而依當時情況並無不能注意之情事，乙○○竟疏未
    注意，於行經上開無號誌之交岔路口時，並未暫停讓幹線道先行、減速慢行、作
    隨時停車準備，復未注意車前狀況，致撞及當時適沿花蓮縣鳳林鎮○○路由南往
    北方向行駛，由甲○○所駕駛車牌號碼Ｌ三─四三八三號自小貨車左側後方，該
    自小貨車因而翻覆，使甲○○受有頭部外傷併輕微腦震盪、胸部挫傷等傷害。嗣
    經路人報警處理，而乙○○肇事後留待現場，在有偵查犯罪職權之機關尚不知何
    人為肇事者前，即主動向到場處理之花蓮縣警察局鳳林分局鳳林派出所警員蕭慶
    輝坦承肇事，自首並接受裁判，且於同日二十二時三十一分許經警採測其吐氣所
    含酒精濃度達每公升０˙五六毫克（乙○○涉犯刑法第一百八十五條之三酒醉駕
    車罪部分，未據提起上訴，經原審判決確定）。
二、案經甲○○訴由花蓮縣警察局鳳林分局報告臺灣花蓮地方法院檢察署檢察官偵查
    後聲請簡易判決處刑。
    理  由
一、本件上訴人臺灣花蓮地方法院檢察署檢察官僅對本院鳳林簡易庭原審判決中之過
    失傷害部分提起上訴，是本院鳳林簡易庭原審判處被告乙○○服用酒類，不能安
    全駕駛動力交通工具而駕駛，處罰金一萬二千元，如易服勞役以三百元折算一日
    部分，因未據上訴人提起上訴而告確定，合先敘明。
二、訊據被告乙○○對於右揭犯行均坦承不諱，核與告訴人甲○○指訴之情節相符，
    並有Ａ３類道路交通事故調查報告表、平面圖、照片八幀、酒精測定值表、觀察
    者即警員蕭慶輝撰寫之測試觀察紀錄表（其內容記載查獲後，測試或訊問過程被
    告有語無倫次、含糊不清、意識模糊、多話等情）、簡易測試紀錄表一紙附卷。
    又告訴人受有如事實欄所載之傷勢，此有行政院衛生署花蓮醫院診斷證明書一紙
    在卷可稽。
三、按「飲用酒類或其他類似物後其吐氣所含酒精濃度超過每公升○‧二五毫克或血
    液中酒精濃度超過百分之○‧○五以上者，不得駕車」、「行經無號誌之交岔路
    口，支線道車應暫停讓幹線到車先行」、「汽車行駛時，駕駛人應注意車前狀況
    ，並隨時採取必要之安全措施」，道路交通安全規則第一百一十四條第二款、第
    一百零二條第一項第二款、第九十四條第三項分別訂有明文。被告乙○○身為駕
    駛人自應注意上揭規定並遵守之，且依當時情況並無不能注意之情事，竟疏於注
    意上開規定因而肇事，致告訴人受有傷害，其顯有過失。又本件事故之發生，既
    因被告之上開過失行為所致，則與告訴人之受傷間自具有相當因果關係甚明。本
    案事證明確，被告之犯行，堪以認定，應予依法論科。
四、核被告乙○○所為，係犯刑法第二百八十四條第一項前段之過失傷害罪。被告酒
    醉駕駛致人受傷，就過失傷害部分，依道路交通管理處罰條例第八十六條第一項
    加重其刑。復查被告肇事後，於有偵查犯罪職權之機關發覺犯罪前，主動向到場
    處理本件車禍之員警蕭慶輝自首並接受裁判乙節，業據被告供承在卷，並有鳳林
    派出所偵查報告表及自首調查表各乙紙（詳見本院卷第三十六、三十七頁）附卷
    可佐，其對於未發覺之犯罪（限於就過失傷害部分）自首並接受裁判，應依刑法
    第六十二條前段之規定減輕其刑，並先加而後減。另參諸花蓮縣警察局舉發違反
    道路交通管理事件通知單所載，被告有：無照駕駛、未帶行照及酒精濃度過量，
    經測值為０˙五六毫克等違規事實，然無照駕駛部分，業據被告供承案發當時伊
有駕駛執照，僅當天未攜帶等語，並提出花蓮監理站汽車駕駛人螢幕列印乙紙（
    詳見本院卷第四十七頁）在卷可證，是被告於案發當時係有駕駛執照之人，並無
    道路交通處罰條例第八十六條第一項無駕駛執照駕車致人受傷而應加重其刑之情
    事，附此敘明。而原審對於被告所涉過失傷害部分據以論罪科刑，固非無見，惟
    ：(1)被告駕車沿花蓮縣鳳林鎮○○路行駛，該民生路之路寬為六˙四公尺，而該
    路與光復路相交，因該光復路之路寬為八˙六公尺，此有該道路交通事故調查報
    告表乙紙附卷可參，是該民生路為支線道，而該光復路為幹線道，則被告既行駛
    於支線道，即應注意依道路交通安全規則第一百零二條第一項第二款之規定應暫
    停讓幹線道先行，且無不能注意之情事，竟疏於注意上開規定，致告訴人受有傷
    害，其顯仍有此過失，原審未予審究，僅量處被告拘役五十日，猶有過輕，上訴
    人即臺灣花蓮地方法院檢察署檢察官據告訴人之請求，執此指摘原判決不當，即
    屬有理由；(2)又被告於肇事後主動向到場處理之員警蕭慶輝坦承肇事，並接受偵
    訊，已如前述，故被告為對未發覺之犯罪自首而接受裁判，應依法減輕其刑，原
    審亦漏未審酌，上訴意旨雖未指摘及此，但原判決既有上述違誤，即有未洽。綜
    上，應由本院就原判決關於過失傷害部分撤銷，並予改判。爰審酌被告服用酒類
    達呼氣酒精濃度每公升０˙五六毫克，達不能安全駕駛車之程度，猶駕駛車輛，
    未遵守道路交通安全規則暫停讓幹線道先行、減速慢行，被告過失情節嚴重而告
    訴人並無過失、肇致告訴人受傷及告訴人之車輛受損、及被告迄今尚未賠償告訴
    人，惟雙方未能和解，係因告訴人求償車損十二萬元、交通費及工作損失計四十
    八萬元，合計六十萬元，而被告僅願賠償告訴人汽車修理費五萬元、醫療費用及
    二萬元慰撫金，雙方就賠償之金額差距過大，且告訴人自陳雖受有前揭傷勢，但
    並無住院，堪認其受傷情節尚非十分嚴重，以及被告之素行尚佳、被告犯罪後坦
    承犯行態度良好等一切情狀，量處如主文所示之刑，並諭知易科罰金之折算標準
    。
據上論斷，應依刑事訴訟法第四百五十五條之一第三項、第三百六十九條第一項前段
、第三百六十四條、第二百九十九條第一項前段，刑法第二百八十四條第一項前段、
第六十二條前段、第四十一條第一項前段，道路交通管理處罰條例第八十六條第一項
，罰金罰鍰提高標準條例第一條前段、第二條，判決如主文。
本案經檢察官張立達到庭執行職務。
中      華      民      國    九十二    年      十      月     十五     日
                              臺灣花蓮地方法院刑事庭第三庭
                                  審判長法  官  鄭  培  麗
                                        法  官  陳  雅  敏
                                        法  官  饒  金  鳳
右正本證明與原本無異。
本件不得上訴。
                                  法院書記官
中      華      民      國    九十二    年      十      月     十五     日
附錄本判決論罪之法律條文：
刑法第二百八十四條第一項：
因過失傷害人者，處六月以下有期徒刑、拘役或五百元以下罰金，致重傷者，處一年
以下有期徒刑、拘役或五百元以下罰金。
道路交通管理處罰條例第八十六條：
汽車駕駛人，無駕駛執照駕車、酒醉駕車、吸食毒品或迷幻藥駕車、行駛人行道或行
經行人穿越道，不依規定讓行人優先通行，因而致人受傷或死亡，依法應負刑事責任
者，加重其刑至二分之一。
汽車駕駛人，在快車道依規定駕車行駛，因行人或慢車不依規定，擅自進入快車道
  ，而致人受傷或死亡，依法應負刑事責任者，減輕其刑。


司法院資訊處製作；財團法人民間司法改革基金會備份。
